【裁判字號】    96,抗,2104
【裁判日期】    970118
【裁判案由】    返還提存物
【裁判全文】
臺灣高等法院民事裁定                  96年度抗字第2104號
抗  告  人  中國信託商業銀行股份有限公司
法定代理人  乙○○
上列抗告人因與相對人百合旅行社有限公司、甲○○間返還提存
物事件，抗告人對於中華民國96年11月12日臺灣臺北地方法院96
年度聲字第4440號所為裁定提起抗告，本院裁定如下：
    主  文
原裁定廢棄。
抗告人於臺灣臺北地方法院九十六年度存字第四一一九號所提存
之中央政府重大交通建設公債八十六年度甲類第九期債票面額新
台幣壹拾萬元，准予發還。
抗告費用由相對人負擔。
    理  由
一、按依民事訴訟法第106條準用同法第104條第1項規定，須應
    供擔保之原因消滅，或供擔保人證明受擔保利益人同意返還
    ，或訴訟終結後，供擔保人證明已定20日以上之期間，催告
    受擔保利益人行使權利而未行使者，或法院依供擔保人之聲
    請，通知受擔保利益人於一定期間內行使權利，並向法院為
    行使權利之證明而未證明者，法院始應依供擔保人之聲請，
    以裁定命返還其提存物。次按民事訴訟法第104條第1項第1
    款所謂應供擔保之原因消滅，在因釋明假扣押之原因而供擔
    保之情形，係擔保債務人因假扣押所應受之損害，故必待無
    損害發生，或債權人本案勝訴確定，或就債務人所生之損害
    已經賠償時，始得謂供擔保之原因消滅（最高法院53年度台
    抗字第279號判例意旨參照）。末按債權人收受假扣押或假
    處分裁定後已逾30日者，不得聲請執行；強制執行法第132
    條第3項定有明文。
二、聲請及抗告意旨略以：(一)伊與相對人間因假扣押事件，前遵
    原法院96年度裁全字第7393號民事裁定提存中央政府重大交
    通建設公債86年度甲類第9期債票面額新台幣（下同）10萬
    元（下稱系爭擔保金）而聲請對相對人之財產查封在案。茲
    因相對人同意返還，伊自得請求返還擔保金。(二)伊與王學禮
    間假扣押事件部分，因伊已於假扣押實施前對債務人王學禮
    撤回執行，故就相對人王學禮部分其應供擔保之原因應已消
    滅，請准伊請求返還擔保金等語。
三、經查：抗告人前向原法院聲請以96年度裁全字第7393號裁定
    准對相對人百合旅行社有限公司、甲○○（下稱相對人）及
    債務人王學禮之財產為假扣押，並提存擔保金中央政府重大
    交通建設公債86年度甲類第9期債票面額新台幣10萬元，聲
    請原法院以96年度執全字2325號強制執行事件對相對人及王
    學禮之財產實施假扣押執行，又本件假扣押執行就王學禮部
    分係聲請扣押王學禮名下之股票，然因抗告人於執行前撤回
    聲請，原法院民事執行處乃依抗告人之聲請核發執行前撤回
    證明書等情，有原法院96年度裁全字第7393號裁定、96年存
    字第4119號提存書、抗告人所具假扣押執行撤回聲請狀、原
    法院民事執行處證明書附卷可稽（見原審卷第3至7頁、本院
    卷第6頁）。是抗告人就相對人百合旅行社有限公司、甲○
    ○部分既已得其同意返還系爭擔保金，有同意書兩份附卷可
    稽（見原審卷第8、10頁）；而王學禮部分執行前亦經抗告
    人撤回執行之聲請，且因收受假扣押裁定後已逾30日而不得
    聲請執行，核無損害發生可言，揆諸首揭見解，抗告人分別
    依民事訴訟法第106條準用第104條第1項第1款、第2款之規
    定聲請還返還提存物，自應准許。原法院以抗告人僅取得相
    對人之同意，王學禮部分並未證明已得王學禮同意返還或已
    定20日以上之期間，催告或通知王學禮行使權利而未行使為
    由，駁回抗告人返還擔保金之聲請，尚有未洽，抗告意旨據
    此指摘原法院裁定不當，求予廢棄，非無理由，爰將原裁定
    廢棄，諭示如主文第二項所示。
四、據上論結，本件抗告為有理由，爰裁定如主文。
中    華    民    國    97    年    1     月    18    日
                    民事第七庭
                        審判長法  官  鄭三源
                              法  官  王聖惠
                              法  官  周美月
正本係照原本作成。
不得抗告。
中    華    民    國    97    年    1     月    21    日
                              書記官  李華安


司法院資訊處製作；財團法人民間司法改革基金會備份。
